臺灣臺南地方法院民事判決
110年度訴字第1966號
原      告  魏麗美
訴訟代理人  陳威宗
被      告  歐棟雄
上列當事人間請求返還借款事件，本院於民國111年6月2日言詞
辯論終結，判決如下：
    主      文
被告應給付原告新臺幣肆佰陸拾陸萬參仟肆佰壹拾貳元，及自民
國92年9月1日起至民國110年7月19日止，按週年利率百分之20計
算之利息，並自民國110年7月20日起至民國110年12月31日止，
按週年利率百分之16計算之利息，暨自民國111年1月8日起至清
償日止，按週年利率百分之16計算之利息。
原告其餘之訴駁回。
訴訟費用新臺幣肆萬柒仟貳佰參拾參元由被告負擔。
    事實及理由
一、原告主張略以：
（一）被告於民國85-90年間陸續向原告借款，惟被告還款開立
      之客戶支票與公司支票卻不斷跳票，嗣雙方於90年12月31
      日釐清欠款，並由被告開立金額共計新臺幣（下同）4,66
      3,412元之支票12紙予原告，雙方約定利息為月利率2%計
      算，並以被告名下不動產（臺南市○○區○○路○○○街00巷0弄
      00號）設定抵押權，詎被告以賣屋還款為由欺騙原告塗銷
      該抵押權，被告賣屋後仍藉故無法還款，屢經原告催討，
      被告一再以困頓為由，僅支付微薄款項，尚不足以支付利
      息；被告於93-93年間確實有出貨，經原告核對後確認以
      貨物抵債之金額為656,823元，被告匯款金額共計88萬元
      ，惟上開款項遠不足抵扣利息等語。
（二）聲明：
　　⒈被告應給付原告4,663,412元，及自起訴狀繕本送達翌日起
      至清償日止，按年利率16%計算之利息。
　　⒉被告應給付原告自90年12月31日至110年12月31日之雙方約
      定利息月利率2%。
　　⒊訴訟費用由被告負擔。　　
　　⒋願供擔保，請准宣告假執行。
二、被告抗辯：
（一）被告為玄發實業公司之負責人，因公司經營不善而向原告
      借款，迄90年12月31日共積欠原告4,663,412元。
（二）被告於90-93年間有以貨物償債共1,521,608元，自94年間
      每3個月匯款2萬元予原告，共匯款88萬元。
（三）被告名下不動產因積欠遠東銀行房貸多期未繳，即將遭查
      封拍賣，被告不得已只得賤賣200餘萬元，償還房貸後所
      剩金額不足10萬元，支付稅金及生活所需後所剩無幾，致
      無法償還原告欠款，並非欺騙原告。　　　　　　　　　
（四）聲明：
　　⒈駁回原告之訴及其假執行之聲請。　　　　
　　⒉訴訟費用由原告負擔。
　　⒊如受不利之判決，願供擔保請准宣告免為假執行。
三、得心證之理由：
（一）本件原告主張被告於85至90年間陸續向原告借款，嗣兩造
      於90年12月31日確認告欠款金額為4,663,412元，被告並
      開立金額共計4,663,412元之支票12紙予原告，約定利息
      為月利率2%（週年利率24%）計算，被告自94年8月至110
      年10月間共計匯款88萬元予原告等情，業據提出支票12紙
      為憑，且為被告所不爭執，堪信原告此部分主張為真實。
（二）按消費借貸契約，借用人應於約定期限內，返還與借用物
      種類、品質、數量相同之物；又遲延之債務，以支付金錢
      為標的者，債權人得請求依法定利率計算之遲延利息，但
      約定利率較高者，仍從其約定利率；民法第478條前段、
      第233條第1項分別定有明文。又約定利率，超過週年百分
      之20者，債權人對於超過部分之利息，無請求權，民法第
      205條修訂施行（民國110年7月19日）前定有明文。經查
      ：
　　⒈被告雖抗辯以貨物抵償之金額為1,521,608元云云，惟未據
      提出相關證據以實其說，則被告以貨物抵償之金額，自應
      以原告不爭執之656,823元計算。
　　⒉兩造不爭執被告自94年8月至110年10月間共匯款88萬元予
      原告，是被告抗辯曾還款88萬元乙節，為可採信。
　　⒊綜上，原告主張被告已還款之金額為1,536,823元，堪予採
      信。
　　⒋兩造雖不爭執系爭借款約定之利率為月息2%（週年利率24%
      ），惟依前開說明，民法第205條修訂施行（110年7月20
      日）前，原告就超過週年利率20%之利息並無請求權。從
      而，系爭借款每月利息為77,724元（計算式：4,663,412
      元×20%÷12＝77,724元，元以下四捨五入），而被告還款之
      金額為1,536,823元，可抵扣20個月之利息（計算式：1,5
      36,823元÷77,724元＝20月，小數點以下四捨五入），即自
      91年1月1日至92年8月31日止，計20月。是原告僅得請求
      自92年9月1日起之利息。
　　⒌按約定利率，超過週年百分之16者，超過部分之約定無效
      ，110年1月20日修正公布之民法第205條定有明文；上開
      規定自公布後6個月即110年7月20日起施行，且於民法債
      編修正施行前約定，而於修正施行後發生之利息債務，亦
      適用之，民法債編施行法第36條第5項、第10條之1亦有明
      文。本件原告請求之利息，自110年7月20日起應適用民法
      第205條修正施行後之規定，自該日起其利息約定超過週
      年利率16%部分，法律上即無理由。本件原告於民法第205
      條修正前雖得依週年利率百分之20請求利息（原訂利率為
      週年利率24%，僅得請求週年利率20%，已如前述），惟因
      民法第205條之修訂施行，原告請求利息之利率，自92年9
      月1日起至110年7月19日止為週年利率20%，而自110年7月
      20日起之利率則為週年利率16%。　　　
四、綜上所述，原告依消費借貸之法律關係，請求被告給付4,66
    3,412元，及自92年9月1日起至110年7月19日止，按週年利
    率百分之20計算之利息，並自110年7月20日起至110年12月3
    1日止，按週年利率百分之16計算之利息，暨自起訴狀繕本
    送達被告翌日即111年1月8日起至清償日止，按週年利率16%
    計算之利息，為有理由，應予准許；至逾上開範圍之請求，
    則無理由，應予駁回。
五、復按各當事人一部勝訴、一部敗訴者，其訴訟費用，由法院
    酌量情形，命兩造以比例分擔或命一造負擔，或命兩造各自
    負擔其支出之訴訟費用；又法院為終局判決時，應依職權為
    訴訟費用之裁判，民事訴訟法第79條及第87條第1項分別定
    有明文。經核本件訴訟費用額為47,233元（即第一審裁判費
    ），雖原告之請求為一部有理由、一部無理由，惟原告於本
    金部分係全部勝訴，僅部分利息之請求敗訴，本院認訴訟費
    用均由被告負擔為當，爰確定被告應負擔之訴訟費用如主文
    第3項所示。
六、據上論結，本件原告之訴為一部有理由、一部無理由，依民
    事訴訟法第87條第1項、第79條，判決如主文。
中　　華　　民　　國　　111 　年　　6 　　月　　16　　日
                        臺灣臺南地方法院民事第二庭
                              法  官  王 獻 楠
上為正本係照原本作成。
如不服本判決，應於送達後20日內，向本院提出上訴狀並表明上
訴理由，如於本判決宣示後送達前提起上訴者，應於判決送達後
20日內補提上訴理由書（須附繕本），如委任律師提起上訴者，
應一併繳納上訴審裁判費。
中　　華　　民　　國　　111 　年　　6 　　月　　16　　日
                              書記官  蕭 雅 文